臺灣高等法院刑事判決　　　　　　　　　　　　　　九十三年度上訴字第五七六號
　　上　訴　人　臺灣板橋地方法院檢察署檢察官
　　被　　　告　丁○○
　　選任辯護人　陳河泉律師
　　　　　　　　關維忠律師
　　被　　　告　己○○
　　　　　　　　戊○○
　　右二人共同
　　選任辯護人　呂榮海律師
　　　　　　　　許志嘉律師
　　　　　　　　蔡惠琇律師
　　被　　　告　丙○○
右上訴人，因被告等偽造文書案件，不服臺灣板橋地方法院，九十二年度訴字第二０
八０號，中華民國九十三年一月三十日第一審判決（起訴案號：臺灣板橋地方法院檢
察署九十一年度偵字第二二七七八號、九十二年度調偵字第一五一號），提起上訴，
本院判決如左：
    主  文
上訴駁回。
    事實及理由
一、本案經本院審理結果，第一審認被告丁○○犯刑法第二百十四條之使公務員登載
    不實罪，判處有期徒刑肆月，並諭知易科罰金折算之標準為三百元折算一日，並
    宣告緩刑年，認事用法及量刑均無不當，應予維持，並引用第一審判決書記載
    之事實、證據及理由；又第一審判決以不能證明被告四人犯有公訴人所指之刑法
    第二百十六條，第二百十條之行使偽造私文書罪，而諭知被告四人無罪，核無不
    當，應予維持，並引用第一審判決書所記載之理由及證據。
二、檢察官就被告丁○○涉犯刑法第二百十四條使公務員登載不實有罪部分提起上訴
    ，經查係應告訴人之請求提起上訴，其上訴僅稱告訴人聲請上訴，尚非顯無理由
    ，並未具體指摘原判決此部分有何違誤之處，其此部分之上訴，核無理由，應該
    駁回。
三、檢察官就被告四人涉犯行使偽造私文書罪無罪部分，提起上訴，其上訴意旨略以
    ：本件據被告丁○○之供述，雖由丁○○主導該土地移轉事宜，惟被告丙○○亦
    為土地之受移轉對象，其並提供自己印鑑供丁○○轉交土地代書辦理相關事宜，
    顯已事前知情，並有參與偽造文書之具體行為，應為共同正犯。另證人乙○○於
    偵訊時證稱系爭土地贈與之辦理，皆係被告丁○○及其兄弟等四人共同至其事務
    所洽談，蔡興均未出面等語，惟自審訊時已迴避問題，因而證人前後證詞反覆不
    可採，亦無法證明蔡興有贈與土地予被告等之意思，原審引作為有利於證人之認
    定自於法有違。另證人甲○○自承與蔡興從未謀面，如何推知在履勘現場附近出
    現之老人究否為蔡興？則甲○○可證明之內容顯與原審認定之內容出入頗鉅。原
    審為被告四人無罪之判決，尚非允洽等語，指摘原判決此部分不當。
    (一)查：本件兩造之父親蔡興於八十八年八月二十四日曾立代筆遺囑，委請周立仁
      律師起算，並經翁志明律師、鄭敏郎律師共同見證，該遺囑經周立仁律師於原
      審到庭確認無誤，該遺囑明確表示欲將其名下所有不動產分配與其兒子，即四
      位被告，足見蔡興本即無意使告訴人等繼承其不動產。
    (二)嗣因農業發展條例修正公布，對於無自耕能力之農地取得，不再設限，乙○○
      代書乃告知蔡興可以以辦理贈與之方式，將土地贈與被告四人，業據證人乙○○於原審及本院證述甚詳，乙○○於本院審理時明確表示蔡興為辦理贈與事宜
      ，曾到過其事務所數次。而為辦理土地登記，代表台北縣林口鄉公所建設課會
      勘之人員甲○○並曾至土地現場會勘，證人甲○○於原審及本院審理時均證稱
      會勘時蔡興在場，知道農地會勘之事。綜合上述證人所證述情節以觀，蔡興確
      有贈與農地與被告四人之行為，應可認定。
    (三)蔡興原擬以遺囑將其名下土地歸被告四人繼承，嗣因農業發展條例修正，得於
      生前將農地贈與其子，避免有繼承權之女兒，保有特留分，對女兒雖不公平，
      惟尚難認有何違法之處，被告四人銜父命為土地登記相關事宜，自無偽造文書
      之可言。
    原審綜合相關事證，為被告丙○○、己○○、戊○○、丁○○無罪之判決，核無
    不合。檢察官此部分上訴，核無理由，應該駁回。
四、據上論斷，應依刑事訴訟法第三百七十三條、第三百六十八條，判決如主文。
本案經檢察官蔡薰慧到庭執行職務。
中　　　華　　　民　　　國　　九十三　　年　　　六　　　月　　 十一 　　日
                              臺灣高等法院刑事第四庭
                                  審判長法  官  蔡  永  昌
                                        法  官  李  英  豪
                                        法  官  陳  榮  和
右正本證明與原本無異。
無罪部分檢察官如不服本判決，應於收受送達後十日內向本院提出上訴書狀，其未敘
述上訴之理由者並得於提起上訴後十日內向本院補提理由書（均須按他造當事人之人
數附繕本）。
其餘不得上訴。
                                        書記官  劉  麗  芬
中　　　華　　　民　　　國　　九十三　　年　　　六　　　月　　 十四 　　日
